臺灣新北地方法院刑事判決
111年度金訴字第113號
公  訴  人  臺灣新北地方檢察署檢察官
被      告  謝佩瑜




指定辯護人  本院公設辯護人姚孟岑
上列被告因違反洗錢防制法等案件，經檢察官提起公訴（110年
度偵字第35676號），被告於準備程序中就被訴事實均為有罪之
陳述，本院合議庭裁定由受命法官獨任行簡式審判程序，茲判決
如下：
    主  文
謝佩瑜幫助犯一般洗錢罪，處有期徒刑3月，併科罰金新臺幣3萬
元，罰金如易服勞役，以新臺幣1,000元折算1日。緩刑2年，並
應履行如附件調解筆錄所示之事項。
    事  實
一、謝佩瑜依其成年人之社會經驗及智識程度，應知金融機構存
    摺帳戶為個人信用之表徵而屬個人理財之重要工具，一般人
    皆可輕易至金融機構開立存款帳戶及申請金融卡，更可預見
    若將自己所有之金融帳戶資料提供他人使用，有供詐欺集團
    成員用於收受被害人匯款且提領一空之可能，而致被害人追
    索不能一事，因而對所提供之帳戶可能幫助他人從事詐欺不
    法犯罪及犯罪集團使用該帳戶，足以掩飾或隱匿犯罪所得之
    去向均有預見，仍不違背其本意，基於幫助詐欺及洗錢之不
    確定故意，於民國110年4月30日17時許，在桃園市○○區○○路
    0段00號1樓統一超商大楊門市，將其所有玉山商業銀行帳號
    0000000000000號帳戶(下稱本案帳戶)之提款卡，以統一超
    商交貨便方式，寄交予某真實姓名年籍不詳之詐欺集團成員
    使用，並以通訊軟體LINE告知提款卡密碼。嗣該詐欺集團收
    到上開金融資料後，即共同意圖為自己不法所有，基於詐欺
    取財之犯意聯絡，於110年5月2日15時9分許，致電葉鳳霞並
    佯稱為其姪子葉廷恩欲借貸金錢云云，施此詐術手段，致葉
    鳳霞陷於錯誤，遂於110年5月3日13時51分許，依指示匯款
    新臺幣（下同）15萬元至本案帳戶，並旋遭提領一空，以隱
    匿詐騙犯罪所得之去向。
二、案經葉鳳霞訴由臺東縣警察局臺東分局報告臺灣新北地方檢
    察署（下稱新北地檢署）檢察官偵查起訴。
    理  由
壹、證據能力部分：
    被告謝佩瑜所犯是死刑、無期徒刑、最輕本刑為3年以上有
    期徒刑以外之罪，且非高等法院管轄第一審之案件，而被告
    於本院行準備程序中就被訴事實為有罪之陳述（見本院卷第
    41頁），經本院告知簡式審判程序之旨，並聽取當事人之意
    見後，經本院合議庭裁定由受命法官獨任行簡式審判程序。
    又依刑事訴訟法第273條之2、第159條第2項之規定，簡式審
    判程序不適用傳聞法則有關限制證據能力之相關規定，合先
    敘明。
貳、實體部分：
一、本院認定被告有罪的理由：
（一）被告在本院審理時明白承認上開事實（見本院卷第41、46
      、48頁），並有下列供述及非供述證據可以佐證，足見被
      告的自白與事實相符，可以採信：
　　 1、證人即告訴人葉鳳霞（下逕稱其名）在警詢中之供述（
        見偵字卷第13至14頁）。
　　 2、臺中市政府警察局烏日分局龍東派出所（下稱龍東派出
        所）受理各類案件紀錄表、龍東派出所受（處）理案件
        證明單（見偵字卷第17至19頁）。
　　 3、葉鳳霞與詐欺集團對話紀錄（見偵字卷第29至35頁）。
　　 4、郵政跨行匯款申請書（見偵字卷第37頁）。
　　 5、玉山銀行集中管理部110年6月23日玉山個（集）字第11
        00045333號函及所附之交易明細及存戶個人資料（見偵
        字卷第39至42、45頁）。
　 　6、彰化商業銀行股份有限公司營業部110年7月12日彰總營
        字第1100000037號函及所附之提款機監視器畫面翻拍照
        片（見偵字卷第47至49頁）
　   7、被告提出之網銀交易紀錄翻拍照片4張、寄件及取件紀
        錄翻拍照片2張（見偵字卷第53頁）。
（二）綜上，本件事證明確，被告犯行可以認定，應該依法論科
      。
二、論罪科刑：
（一）法條構成要件的說明：
 　1、洗錢防制法第2條規定：「本法所稱洗錢，指下列行為：①
      意圖掩飾或隱匿特定犯罪所得來源，或使他人逃避刑事追
      訴，而移轉或變更特定犯罪所得。②掩飾或隱匿特定犯罪
      所得之本質、來源、去向、所在、所有權、處分權或其他
      權益者。③收受、持有或使用他人之特定犯罪所得。」行
      為人如有上開行為，即該當於洗錢行為，應依洗錢防制法
      第14條第1項之規定處罰。依洗錢防制法第3條第2款之規
      定，刑法第339條是屬於洗錢防制法第2條所稱之特定犯罪
      ，先予敘明。
　 2、刑法第30條之幫助犯，是以行為人主觀上有幫助故意，客
      觀上有幫助行為，即對於犯罪與正犯有共同認識，而以幫
      助意思，對於正犯資以助力，但未參與實行犯罪之行為者
      而言。幫助犯之故意，除需有認識其行為足以幫助他人實
      現故意不法構成要件之「幫助故意」外，尚需具備幫助他
      人實現該特定不法構成要件之「幫助既遂故意」，惟行為
      人只要概略認識該特定犯罪之不法內涵即可，無庸過於瞭
      解正犯行為之細節或具體內容。此即學理上所謂幫助犯之
      「雙重故意」。金融帳戶乃個人理財工具，依我國現狀，
      申設金融帳戶並無任何特殊限制，且可於不同之金融機構
      申請多數帳戶使用，是依一般人之社會通念，若見他人不
      以自己名義申請帳戶，反而收購或借用別人之金融帳戶以
      供使用，並要求提供提款卡及告知密碼，則提供金融帳戶
      者主觀上如認識該帳戶可能作為對方收受、提領特定犯罪
      所得使用，對方提領後會產生遮斷金流以逃避國家追訴、
      處罰之效果，仍基於幫助之犯意，而提供該帳戶之提款卡
      及密碼，以利洗錢實行，仍可成立一般洗錢罪之幫助犯（
      最高法院刑事大法庭108年度台上大字第3101號裁定意旨
      參照）。被告將本案帳戶的提款卡及密碼提供給真實姓名
      年籍不詳之詐欺集團成員使用，嗣本案詐欺集團不詳成員
      對葉鳳霞施以詐術，致其陷入錯誤，而將15萬元匯款至本
      案帳戶而遭不詳詐欺集團成員提領一空，已如前述。被告
      所為固未直接實行詐欺取財、隱匿特定犯罪所得之本質、
      來源、去向、所在之構成要件行為，但其提供本案帳戶的
      提款卡及密碼供詐欺集團成員使用，確對本案詐欺集團成
      員遂行詐欺取財、隱匿特定犯罪（詐欺取財罪屬洗錢防制
      法第3 條第2 款之特定犯罪）所得之本質、來源、去向、
      所在資以助力，有利洗錢之實行，依上開裁定意旨，應論
      以幫助一般洗錢罪。
（二）罪名及罪數關係：
   1、被告將本案帳戶的提款卡及密碼交給不認識的人使用，讓
      該人所屬的詐欺集團可以詐騙葉鳳霞，使其陷於錯誤而匯
      款15萬元至本案帳戶，再由不詳詐欺集團成員將款項提領
      一空，以便於隱匿詐欺所得款項。是被告的行為，幫助他
      人遂行詐欺犯罪，也幫助他人隱匿詐欺犯罪所得的去向，
      構成刑法第30條第1項、刑法第339 條第1 項之幫助詐欺
      取財罪及刑法第30條第1項、洗錢防制法第14條第1項之幫
      助一般洗錢罪。　
   2、被告一個交付本案帳戶提款卡及密碼的行為，觸犯幫助詐
      欺取財罪與幫助洗錢罪，為想像競合犯，應依刑法第55條
      之規定，從一重之幫助洗錢罪處斷。
（三）刑之減輕：
   1、被告幫助他人犯洗錢罪，是刑法第30條第1項所定的幫助
      犯，考量被告並非最終下手實施犯罪之人，法律上的可責
      性較低，可依刑法第30條第2項之規定，就其所犯幫助洗
      錢罪均予以減輕其刑。
　 2、洗錢防制法第16條第2 項規定：「犯前二條之罪，在偵查
      或審判中自白者，減輕其刑。」此一規定，解釋上在幫助
      犯也應該有其適用。因此，考量被告在本院審理時自白犯
      罪，可依上開規定就其幫助洗錢罪再予以減輕其刑，並依
      法遞減之。
（四）量刑：
      爰以行為人之責任為基礎，審酌現今詐欺犯罪危害民眾甚
      鉅，為政府嚴加查緝，被告卻任意提供個人帳戶予他人使
      用，損害財產交易安全及社會經濟秩序，破壞人際間之信
      任關係，並且協助詐欺集團製造金流斷點，隱匿本案詐欺
      所得之去向、所在，以逃避國家追訴處罰，所為應予非難
      ；然考量被告本案犯行主觀上僅是不確定故意，惡性非重
      ；再考量被告的行為導致葉鳳霞之財產法益侵害15萬元，
      所造成的損害非重；且被告於審理中坦承所犯，並表示願
      意與葉鳳霞和解等語（見本院卷第41頁），犯後態度尚屬
      良好；同時考量被告至本院宣判前已與葉鳳霞達成和解，
      並取得葉鳳霞的原諒等情，有本案調解筆錄影本附卷可參
      ，末參以被告自承大學肄業的智識程度、目前為工地福利
      社的店員，工作穩定，未婚，無須扶養任何人之家庭經濟
      狀況等一切情狀（見本院卷第50頁），量處如主文所示之
      刑，並就罰金部分諭知易服勞役之折算標準。
（五）附條件緩刑之宣告：
　　　被告未曾因故意犯罪受有期徒刑以上刑之宣告，有臺灣高
      等法院被告前案紀錄表可查，其因一時失慮致犯本罪，惡
      性不深，且已坦承犯行，並與葉鳳霞達成和解，約定分期
      給付葉鳳霞15萬元之損失，且葉鳳霞同意宥恕被告本件犯
      行，給予被告緩刑機會等節，有調解筆錄影本附卷可查，
      足見被告確有悔意。本院信其經此偵、審程序及刑之宣告
      後，應能知所警惕，而無再犯之虞，因認所宣告之刑以暫
      不執行為適當，爰依刑法第74條第1項第1款之規定，考量
      被告履行調解條件所需時間，併予宣告緩刑2年，以啟自
      新。復為督促被告能確實履行上開調解筆錄所載之賠償條
      件，同時兼顧葉鳳霞之權益，實有科予被告一定負擔之必
      要，爰依刑法第74條第2項第3款規定，命被告應依如附件
      調解筆錄所示之調解條款，對葉鳳霞為給付，以確保被告
      緩刑之宣告能收具體成效。此部分乃緩刑宣告附帶之條件
      ，依刑法第74條第4項規定，上開條件內容得為民事強制
      執行名義，且倘被告未遵循本院諭知之上開緩刑所定負擔
      ，情節重大，足認原宣告之緩刑難收其預期效果，而有執
      行刑罰之必要者，檢察官得依同法第75條之1第1項第4款
      規定，聲請撤銷本件緩刑之宣告，併此指明。
三、沒收：
    按犯罪所得，屬於犯罪行為人者，沒收之；前二項之沒收，
    於全部或一部不能沒收或不宜執行沒收時，追徵其價額，刑
    法第38條之1第1項前段、第3項分別定有明文。然因犯罪所
    得之物，以實際所得者為限，苟無所得或尚未取得者，自無
    從為沒收追繳之諭知（最高法院89年度台上字第3434號判決
    意旨參照）。本件無證據顯示被告保有詐欺款項，亦無證據
    證明被告有確實因本案犯行獲取任何財產利益，自無犯罪所
    得需要宣告沒收。　　
四、據上論斷，應依刑事訴訟法第273 條之1 第1 項、第299 條
    第1 項前段，判決如主文。
本案經檢察官黃筵銘偵查起訴，檢察官彭聖斐到庭執行公訴。
中    華    民    國   111   年    3     月    25     日
                  刑事第十六庭  法  官  薛巧翊
上列正本證明與原本無異。
如不服本判決，應於判決送達後20日內敘明上訴理由，向本院提
出上訴狀 (應附繕本) ，上訴於臺灣高等法院。其未敘述上訴理
由者，應於上訴期間屆滿後20日內向本院補提理由書「切勿逕送
上級法院」。
                                書記官  黃伊媺
中　　華　　民　　國　　111 　年　　3 　　月　　30　　日
附錄本案論罪科刑法條全文：
中華民國刑法第339條
意圖為自己或第三人不法之所有，以詐術使人將本人或第三人之
物交付者，處五年以下有期徒刑、拘役或科或併科五十萬元以下
罰金。
以前項方法得財產上不法之利益或使第三人得之者，亦同。
前二項之未遂犯罰之。

洗錢防制法第2條
本法所稱洗錢，指下列行為：
一、意圖掩飾或隱匿特定犯罪所得來源，或使他人逃避刑事追訴
    ，而移轉或變更特定犯罪所得。
二、掩飾或隱匿特定犯罪所得之本質、來源、去向、所在、所有
    權、處分權或其他權益者。
三、收受、持有或使用他人之特定犯罪所得。

洗錢防制法第14條
有第二條各款所列洗錢行為者，處 7 年以下有期徒刑，併科新
臺幣 5 百萬元以下罰金。
前項之未遂犯罰之。
前二項情形，不得科以超過其特定犯罪所定最重本刑之刑。